臺灣台中地方法院民事判決　　　　　　　　　　　　 九十年度婚字第一○二八號
　　原　　　告　乙○○
　　被　　　告　甲○○
右當事人間請求離婚事件，本院判決如左：
    主　　文
准原告與被告離婚。
被告應給付原告新臺幣壹拾萬元，及自民國九十年十一月三日起至清償日止，按週年
利率百分之五計算之利息。
訴訟費用由被告負擔。
本判決於原告以新台幣萬肆仟元為被告供擔保後，得假執行；但被告如於假執行程
序實施前，以新台幣壹拾萬元為原告預供擔保，得免為假執行。
    事　　實
甲、原告方面：
　一、聲明：
    (1)請准原告與被告離婚。
    (2)被告應給付原告新台幣十萬元，及自起訴狀繕本送達之翌日起至清償日止，按
      年息百分之五計算之利息。
    (3)前項聲明並願供擔保請准宣告假執行。
  二、陳述：
    (1)原告與被告於民國（下同）六十八年五月十九日結婚，婚後育有二子一女，詎
      婚後不久，被告動輒常對原告辱罵、暴行毆打，原告初以子女幼小，國小未畢
      業，識字不多，謀職不易，而委曲容忍。然被告近幾年變本加利，且經常徹夜
      不歸，棄家庭生活於不顧，甚且未支付任何家庭生活費用，原告不得已於八十
      八年十二月間至區公所聲請調解，被告同意洗心格面，並同意按月給付原告生
      活費用新台幣（下同）四萬元，惟被告自九十年三月份起，即未再交付生活費
      用予原告，且經原告查訪結果，被告另結新歡而與不知名之女子同居，原告為
      家計生活，迫不得已外出工作。
    (2)又被告於九十年三月十二日深夜十時許，在台中市○○區○○里○○○街四七
      巷十五號住處，以棍子毆打聲請人，致使原告左肩受傷；復於同年五月二十八
      日夜晚十時許，在上址以暴力相向，亦致原告右手受有挫傷及擦傷。且當時被
      告亦持菜刀欲砍殺原告，致使原告傷痕累累，原告長期生活於不安恐懼之中，
      迫不得已向鈞院聲請保護令（九十年度家護字第五四六號），長久如此，原告
      實已心力交瘁，被告前揭行為，使原告精神倍感痛苦，早已令原告受有不堪同
      居之虐待，對此婚姻亦不敢抱以任何幸福之期待。是兩造感情既已破裂，難以
      維持婚姻關係，為此本於民法第一千零五十二條第一項第三、五款及第二項請
      求准許裁判離婚。
    (3)再原告受被告暴力相向，身心受創，由於長期遭受被告肢體暴力及言詞污辱、
      貶抑，原告實苦不堪言，而左鄰右舍因畏懼被告，亦只能在被告不在家時，送
      原告就醫或安慰，原告受被告身體及精神上之不法侵害，實非常人所能理解，
      原告於本件離婚訴訟中並無過失，且原告中年喪婚，精神上之壓力非一般失婚
      者所能體驗，爰依民法第一千零五十六條第二項之規定，請求被告賠償原告非
      財產上之損害賠償十萬元，及自起訴狀繕本送達之翌日（九十年十一月三日）
      起至清償日止，按年息百分之五計算之利息。
  二、證據：提出戶籍謄本二件、台中市西屯區調解委員會八十八年民調字第一四六
      號調解書影本一紙、診斷証明書影本二紙、及本院九十年度家護字第五四六號
      通常保護令裁定書一份為證。
乙、被告方面：
一、聲明：求為判決駁回原告之訴及假執行之聲請，如受不利之判決，願供擔保請免
    為假執行。
二、陳述：原告所述不實，被告並沒有女朋友，被告工廠倒閉負債五、六百萬元，現
    臨時工作，每月僅有二萬餘元之收入，原告應幫忙清償債務，而非訴請離婚。且
    係自今年三月開始，因公司倒閉，才沒有依調解內容交付原告生活費用。
丙、本院依職權調取本院九十年度家護字第五四六號民事保護令全卷，並依職權傳訊
    證人張翊軒。
    理　　由
一、被告僅於第一、二次言詞辯論期日到庭求為判決駁回原告之訴及假執行之聲明外
    ，則未於最後言詞辯論期日到場，惟被告受合法之通知，無正當理由，未於最後
    言詞辯論期日到場，經核無民事訴訟法第三百八十六條所列各款之情形，爰依原
    告之聲請，准由其一造辯論而為判決。
二、兩造間婚姻關係現仍存續中，有原告提出戶籍謄本配偶欄記載可據。
三、按夫妻之一方受他方不堪同居之虐待者，得向法院請求離婚，民法第一千零五十
    二條第一項第三款定有明文，而婚姻係以夫妻之共同生活為目的，配偶應互相協
    力保持其共同生活之圓滿、安全及幸福，因而夫妻應互相尊重以增進情感之和諧
    ，防止家庭暴力之發生，此為維繫婚姻所必要。故夫妻一方之行為，凡有礙於他
    方配偶之人格尊嚴與人身安全（含肉體與精神上之痛苦），致夫妻無法繼續共同
    生活者，均應認符合民法第一千零五十二條第一項第三款規定「受他方不堪同居
    之虐待」（最高法院八十五年台上字第五五一號裁判參照）。申言之，所謂不堪
    同居之虐待，包括身體及精神上受不堪同居之虐待。究竟有無此種虐待，須從夫
    妻之一方對待他方，是否處於誠摯基礎而為觀察。換言之，一方主張受他方不堪
    同居之虐待時，必須就雙方共同生活之全盤情況而觀察，以斷定其虐待事實之有
    無，不得僅以毆打次數、及下手之輕重判斷其是否達於不堪同居虐待之程度，經
    查：
    (1)被告前於九十年三月十二日，在台中市西屯區○○○街四七巷一五號使用棍子
      毆打原告；復於同年五月二十八日下徒手毆打原告，並原告實施不法侵害行為
      ，已發生家庭暴力事件，業經本院依家庭暴力防治法核發同法第十三條第二項
      第一、二、四款內容之保護令乙情，經核與本院依職權調閱本院九十年度家護
      字第五四六號民事全卷，互核相符，且被告屢屢傷害原告乙情，亦據證人即兩
      造子女張翊軒到庭結證無訛（至其子女張翊軒於本院審理時之證詞，是否有迴
      護偏頗原告之可能，其證詞之證明力為何，本院認為保護子女心靈之成長，不
      宜由子女背擔上開訴訟之勝敗關鍵，其陳述既已記明筆錄在卷甚詳（見本院九
      十年十二月十七日言詞辯論筆錄第二頁），且原告主張之事實已臻明確，有如
      前述，本院認不宜在本件判決書上再加以論述，併此敘明），此外復有被害人
      驗傷診斷書、警訊筆錄為證，且有台中市警察局第四分局受（處）理家庭暴力
      案件調查紀錄（通報）表一份附於九十年度家護字第五四六號民事卷可憑。
    (2)至被告到庭時雖否認上情，而求為判決駁回原告之訴云云。然查，前揭事實，
      業據原告迭於警訊中，及本院九十年度家護字第五四六號民事保護令事件審理
      時指訴綦詳，且原告前揭先後二次為被告打傷後，即至澄清綜合醫院驗傷，而
      其傷勢各為「左肩挫傷十二×五公分」、「右手挫傷及擦傷」。按所謂『挫傷
      （Bruises）』為以鈍器直角作用於皮膚或因打擊或以撞擊或以手指壓迫使皮
      下組織斷裂而皮膚破損的創傷，也稱『瘀血』；而『擦傷（Abrasion）』為皮
      膚的一種，通常僅侵及上皮的表層而已，擦傷為皮膚受到粗糙或尖銳面摩擦致
      表皮的表層刮掉（詳卷附羅秀雄醫師著法醫學第三四二、三四六頁），衡量被
      害人所受上述傷害『部位及傷勢』，顯非被害人自己所致之傷害，且核與原告
      指訴情節相符，復有原告受有上揭傷害之診斷書二紙可稽。再者，兩造係夫妻
      關係，平日縱有宿怨，苟非有此事實，衡情聲請人應不致於事後杜撰誣陷被告
      前揭不法侵害行為，否則怎有不提起刑事傷害告訴之理。是被告所辯顯係事後
      避就之詞，而不足採信。綜上事證，認原告前揭指訴尚非憑空虛構，而被告空
      言否認，復不提出證據以供本院斟酌，應認原告之主張為真實。
四、揆之首揭說明，婚姻以夫妻之共同生活為其目的，夫妻應以誠摯相愛為基礎，共
    同建立和諧美滿幸福之家庭。倘其一方予他方以身體上或精神上不可忍受之痛苦
    ，致無從繼續保持共同生活之圓滿、安全及幸福，而生婚姻之破綻，即屬不堪同
    居之虐待。若基礎未動搖，偶而勃谿動手毆打或吵架，自難謂為虐待。然本件被
    告動輒恐嚇原告，復以暴力相向，並多次毆打原告，致使原告不堪忍受而向本院
    聲請保護令，既不能和諧相處，焉能冀望兩造維持正常之婚姻生活。再被告復持
    刀恐嚇殺害原告（見本院九十年十二月十七日言詞辯論筆錄第二頁證人證詞），
    雙方已至恩盡義絕之程度，則可概見。查按兩造誠摰共同生活基礎已動搖，而被
    告上開行為，使原告之精神狀態終日陷於恐怖中，難謂無損原告之尊嚴並立於兩
    相平等之地位，被告嚴重辱及原告人性尊嚴，無視原告感受、痛苦。綜上，足認
    被告對原告根本未念夫妻之情，盲目對原告不法侵害，顯見被告對待原告並未處
    於誠摯之基礎，被告前揭所為，在客觀上確實已造成原告在身體上及精神上不可
    忍受之痛苦，核其情節，堪認已達不堪同居之虐待，原告主張已受不堪同居之虐
    待，有如前述，自無可議。是其主張依民法第一千零五十二條第一項第三款規定
    訴請離婚，核與首開規定相符，原告據以請求判決准與被告離婚，依法應予准許
    。至原告本於民法第一千零五十二條第一項第五款及第二項數項離婚事由（訴訟
    標的），起訴請求判決離婚，係合併提起數宗形成之訴，可致同一之法律效果，
    此種起訴之形態，學者謂之為重疊（競合）的訴之合併。其訴訟標的雖有數項，
    而僅有單一之聲明，本院就原告所主張之兩項訴訟標的逐一審理，既認其中一項
    訴訟標的為有理由者，即應為原告勝訴之判決。是本件原告上開請求既經本院審
    認有理由而准予離婚，則原告另依據民法第一千零五十二條第一項第五款及第二
    項之規定訴請離婚，為請求權競合，本院自無庸再予審認，併此敘明。
五、末按夫妻之一方，因判決離婚而受有損害者，得向有過失之他方，請求賠償。前
    項情形，雖非財產上之損害，受害人亦得請求賠償相當之金額。但以受害人無過
    失者為限。民法第一千零五十六條第一項、第二項定有明文。本件既因原告受有
    不堪同居之虐待准兩造離婚，被告自有過失，原告請求被告給付相當之慰撫金亦
    屬有據，茲審酌兩造於六十八年五月間結婚，婚姻關係維持二十餘年，原告國小
    肄業，現係工廠包裝作業員，月入僅一萬五千餘元，被告高中肄業，現月入二萬
    餘元，婚姻關係存續中兩造育有二子一女，及原告工作能力、離婚後生計之維持
    ，及前揭被告於台中市西屯區調解委員會八十八年民調字第一四六號調解中承諾
    給付原告生活費用數額等情狀，本院認為原告請求被告給付十萬元之慰撫金，經
    參酌兩造之知識程度、身分、地位、經濟能力、原告所受痛苦等情，認原告上開
    請求自屬相當，為有理由，應予准許。
六、原告陳明願供擔保聲請宣告假執行，核無不合，爰酌定相當擔保金額併宣告之。
    又本院既准原告供擔保宣告假執行，為衡平起見，並依民事訴訟法第三百九十二
    條之規定，併准被告於假執行程序實施，為原告預供擔保，得免為假執行。
七、結論：本件原告之訴為有理由，並依民事訴訟法第三百八十五條第一項前段、第
    七十八條、第三百九十條第二項、第三百九十二條，判決如主文。
中　　　華　　　民　　　國　　九十一　　年　　　三　　　月　　　七　　　日
    　　　　　　　　　　　　　　　　　臺灣台中地方法院家事法庭
                                          法   　官　 楊  熾  光
右正本證明與原本無異。
如不服本判決，應於送達後廿日內，向本院提出上訴狀並表明上訴理由，如於本判決
宣示後送達前提起上訴者，應於判決送達後廿日內補提上訴理由書（須附繕本）。
中　　　華　　　民　　　國　　九十一　　年　　　三　　　月　　　七　　　日
                                          法院書記官  何  俞  瑩
